【裁判字號】    98,上訴,69
【裁判日期】    980512
【裁判案由】    毒品危害防制條例
【裁判全文】
臺灣高等法院刑事判決                  98年度上訴字第69號
上  訴  人
即  被  告  甲○○
                    （另案於台灣桃園監獄執行）
選任辯護人  鄧敏雄律師
上列上訴人因違反毒品危害防制條例案件，不服臺灣桃園地方法
院九十七年度訴字第五八八號，中華民國九十七年十一月二十七
日第一審判決（起訴案號：臺灣桃園地方法院檢察署九十七年度
偵字第一０一一三號），提起上訴，本院判決如下：
    主  文
原判決撤銷。
甲○○轉讓第一級毒品未遂，累犯，處有期徒刑貳年陸月。扣案
之第一級毒品海洛因壹包（編號二，毛重零點公克）沒收銷燬
。
    事  實
一、甲○○曾因恐嚇取財等，經臺灣台北地方法院以九十年度訴
    字第一六一四號判決判處有期徒刑十月確定，再因恐嚇取財
    ，經同法院以九十二年度易字第六六號判決判處有期徒刑一
    年五月確定，兩罪接續執行至民國九十三年十月十九日假釋
    出監；假釋期間復因違反毒品危害防制條例等，經同法院以
    九十四年度訴字第九九０號判決判處有期徒刑七月確定，另
    因非法持有第一級毒品，由同法院以九十五年度易字第一二
    二號判決判處有期徒刑三月確定，二案並經同法院以九十五
    年度聲字第二五六七號裁定定應執行刑為有期徒刑十月確定
    ；再因施用第一級毒品，經最高法院以九十六年度台非字第
    二七號將臺灣桃園地方法院九十五年度訴自第六十七號判決
    撤銷，改判有期徒刑八月確定後，臺灣桃園地方法院以九十
    六年度聲減字第一七五０號裁定減刑為有期徒刑四月確定；
    前開數罪連同撤銷上開假釋後之殘刑六月又二十八日，接續
    執行至九十六年八月十五日縮刑期滿，執行完畢。
二、詎甲○○仍不知悔改，明知海洛因係毒品危害防制條例第二
    條第一項第一款列管之第一級毒品，不得任意轉讓。緣友人
    乙○○因施用毒品海洛因，於九十七年三月間為警查獲，為
    配合警方查出毒品來源，乃於九十七年四月十九日夜間，以
    電話聯絡甲○○，聲稱身體不舒服，欲買毒品海洛因解癮，
    甲○○以人在頭份且已喝醉，無法到桃園為由，加以拒絕，
    二人改約翌日，翌日（即二十日）上午九時五十四分許，乙
    ○○以之0000000000號行動電話撥打甲○○借自
    朋友之0000000000號行動電話，向甲○○佯稱：
    其欲購買新臺幣（下同）一千元的海洛因等語，二人經數通
    電話聯繫，甲○○基於友誼，出於以原價轉讓第一級毒品海
    洛因一包，不為任何營利之犯意，而同意之，指示乙○○稍
    後至其桃園縣龍潭鄉○○村○○路二六０號住處交易。當日
    下午一時五十二分許，乙○○再以上開電話聯絡甲○○確認
    後，即會同警員前往甲○○上址干城路住處，將警員事先預
    備之千元紙鈔一張（鈔票號碼：ＡＫ八二二四四ＷＣ號）交
    給甲○○，甲○○即將一小包毒品海洛因（編號二，毛重零
    點公克），當場交付予乙○○。旋於當日下午一時五十八
    分許（起訴書誤載為當日下午三時五十八分），為埋伏警員
    在上址當場查獲，除在乙○○身上查扣其甫向甲○○取得之
    一小包海洛因外，並在甲○○之皮夾內扣得上開千元紙鈔。
三、案經桃園縣政府警察局楊梅分局移送臺灣桃園地方法院檢察
    署檢察官偵查起訴。
    理  由
一、證據能力部分：按被告以外之人於審判外之言詞或書面陳述
    ，除法律有規定者外，不得作為證據。又被告以外之人於審
    判外之陳述，雖不符合同法第一百五十九條之一至第一百五
    十九條之四之規定，但經當事人於審判程序同意作為證據，
    法院審酌該言詞陳述或書面陳述作成時之情況，認為適當者
    ，亦得為證據；當事人、代理人或辯護人於法院調查證據時
    ，知有第一百五十九條第一項不得為證據之情形，而未於言
    詞辯論終結前聲明異議者，視為有前項之同意。刑事訴訟法
    第一百五十九條第一項及第一百五十九條之五分別定有明文
    。查本判決下列所引用之被告以外之人乙○○、丙○○於審
    判外之陳述及文書證據皆屬傳聞證據，因檢察官、被告甲○
    ○與辯護人雖知上開證據資料為傳聞證據，但於審判期日中
    均表示無意見而不予爭執，且迄至言詞辯論終結前亦未再聲
    明異議，審酌上開證據資料製作時之情況，尚無違法不當及
    證明力明顯過低之瑕疵，亦認為以之作為證據應屬適當，依
    刑事訴訟法第一百五十九條之五規定，認前揭證據資料均例
    外有證據能力。
二、訊據被告於原審及本院均坦承，於九十七年四月二十日有交
    付扣案之毒品海洛因一包（編號二）予乙○○，同時向其收
    取扣案之千元紙鈔，隨即為警當場查獲等情；核與證人乙○
    ○於偵查及原審證述：上開時、地交付金錢予被告、同時收
    受海洛因，當場為警查獲之情節相符（見偵查卷第八十七頁
    、第八十八頁、原審卷第一百五十四頁至第一百六十頁）；
    且被告使用之0000000000號行動電話，於案發當
    日即九十七年四月二十日上午上午九時五十四分許起至下午
    一時五十二分時止，有數通與乙○○使用之0000000
    000號行動電話通話之事實，亦有該000000000
    0號行動電話通聯紀錄附卷可稽（偵查卷第一七八頁）；證
    人即查獲本案之員警丙○○於檢察官偵查中之證詞亦相符合
    ，其證稱：「九十七年四月二十日乙○○打電話給我，我就
    跟同事王丁賢、韓文祥去載乙○○，快到被告住處時，乙○
    ○先打電話聯絡被告，接著就直接過去被告住處，乙○○在
    電話中說要一張，就是一千的意思，我問乙○○身上有沒有
    錢，她說沒有，我就拿一千元給乙○○，並把錢的編號記下
    來」、「我們有在被告的口袋中找出我交給乙○○的一千元
    ，乙○○買到的毒品放在她袖子裡，大概零點二或零點三公
    克」等語（見偵查卷第八十四頁至第八十五頁）；復有由警
    方所預備由乙○○交給被告之一千元紙鈔及紙鈔號碼紀錄影
    本可參（見偵查卷第三十三頁、第三十四頁）；並有在乙○
    ○身上查扣之海洛因一包（編號二）扣案足資佐證，該包海
    洛因（編號二，毛重０點三公克）送驗結果，含第一級毒品
    海洛因成分，連同在被告住處扣得之另一小盒海洛因，合計
    驗後淨重零點三七公克，空包裝重二點０二公克，有法務部
    調查局出具之鑑定書在卷可憑（見偵查卷第二一八頁、第二
    二０頁）。至於被告是否基於營利而販售毒品予乙○○，敘
    述如下：
  (一)被告陳稱：其交付海洛因予乙○○，是因乙○○自查獲前一
    日即一直求出售海洛因，被告才於查獲當日，向綽號「阿文
    」之人買海洛因時，順便幫乙○○購買一包，交付乙○○。
  (二)乙○○於偵查及原審雖證稱：被告曾主動以電話聯絡其三、
    四次，詢問是否有人要買毒品，在本案查獲前，於九十七年
    四月十三日左右，拿海洛因至乙○○住處，出售予乙○○，
    該次一千元價款至查獲日尚積欠等情，以此證詞，被告似有
    主動向乙○○兜售海洛因之行為。惟為被告所否認，而乙○
    ○於原審經詰問：是否曾委託被告幫其向他人購買海洛因一
    節，其答稱：「也有請被告幫我問過」等語；以此前後證詞
    綜觀，並非僅有被告主動詢問，另尚有乙○○請求被告代購
    毒品之情形。據乙○○所述，其既曾央請被告幫忙購買毒品
    ，則縱認被告確有主動詢問其是否要買毒品，然究其原因，
    不應排除係基於其與乙○○均為海洛因同好，是否需要幫忙
    購買毒品之動機，尚不宜逕解釋為被告向其兜售毒品。
  (二)被告本次遭查獲，確是出於乙○○於查獲前一日即主動向被
    告表明要買海洛因，猶為被告所拒絕，於查獲當日，乙○○
    復主動聯繫被告，表明需要海洛因，均非被告打電話詢問乙
    ○○是否需要買海洛因。
  (三)被告交付乙○○扣案之毒品一包，被告否認係以營利之意思
    販入，衡以本件除有被告交付乙○○之一包毒品扣案外，僅
    另有一小盒海洛因扣案，二者合計驗後淨重零點三七公克，
    數量不多，而被告自己有施用毒品之行為，其於被查獲時所
    採之尿液經檢驗，呈鴉片類陽性反應，有濫用藥物檢驗報告
    可稽（見偵查卷第五十六頁、第三十頁），以此少量之毒品
    ，被告辯稱該一小盒海洛因是為自己施用之情，非全屬不可
    能，扣案之毒品尚難據以認定被告係基於營利之意圖而販入
    。
  (四)被告陳稱其交給乙○○之海洛因，是以一千元向綽號「阿文
    」之人購入，重量０點三公克，除其供述外，本件關於被告
    販入海洛因價格，無任何證據。因此，關於被告是否轉售獲
    利，無從計算之。又乙○○證述有關其於九十七年四月十三
    日向被告取得海洛因一包，該一千元對價還欠被告等情，衡
    情倘被告基於圖利之意轉售海洛因予乙○○，則基於銀貨兩
    訖之毒品交易常態，被告何以同意乙○○之賒欠？可見被告
    所辯，其係基於乙○○於查獲前一日數次聯絡，表示「啼藥
    」，需要毒品，才同意轉售毒品等語，非不可採信。因此，
    被告是否從中獲利尚屬可疑，而依罪疑惟輕之法理，既無明
    確證據證明被告自本件少量之第一級毒品交付過程獲取利益
    ，實不宜推測逕認被告獲利，而應為被告有利之認定。綜上
    ，應認被告自白以原價轉讓第一級毒品，未賺取任何差價之
    詞，與其他證據相符，其自白具備任意性與真實性，且有其
    他補強證據為證，是其轉讓第一級毒品海洛因之犯罪事實已
    經證明，應依法論科。
三、按海洛因為毒品危害防制條例第二條第二項第一款所規定之
    第一級毒品。又販賣毒品罪，以行為人主觀上具有營利之目
    的或意思，而販入或賣出毒品，或二者兼而有之，為構成要
    件。如基於營利，以原價或低於原價讓與他人時，仍屬販賣
    行為；如基於販入以外之其他原因而持有，並始終無營利之
    意思，而為有償或無償讓與他人之情形，則以轉讓毒品罪論
    處（最高法院九十八年度台上字第一二０六號判決參照）。
    被告雖轉讓海洛因予乙○○，惟乙○○配合警方「釣魚」式
    辦案，並無受讓該海洛因之真意，核被告所為，係犯毒品危
    害防制條例第八條第五項、第一項之轉讓第一級毒品罪。起
    訴書認為被告所為，係犯毒品危害防制條例第四條第六項、
    第一項之販賣第一級毒品未遂罪，起訴法條尚有未洽，應予
    以變更。被告持有扣案編號二海洛因之低度行為，應為高度
    之轉讓毒品所吸收，不另論罪。被告轉讓之第一級毒品海洛
    因數量少，未超過淨重五公克以上，不需加重其刑。被告有
    如事實所載前案經執行完畢紀錄，有被告前案紀錄表可按，
    其於前案執行完畢後五年內，故意再犯本件有期徒刑之罪，
    為累犯，應依刑法第四十七條第一項之規定，加重其刑。被
    告轉讓毒品不遂，本院審酌犯案情狀，依未遂犯得減輕其刑
    之規定減輕其刑，並先加後減。
四、原審予被告論罪科刑固非無見，惟查：(一)本件並無證據證明
    被告交付海洛因有所獲利，被告所為應犯轉讓第一級毒品未
    遂罪，原審誤為販賣第一級毒品未遂罪。(二)警察在被告住處
    查扣之海洛因一小盒（編號一，送驗後，與編號二毒品，合
    計驗後淨重零點三七公克），應在被告施用毒品部分宣告沒
    收，原審判決諭知在本案一併沒收，顯有違誤。被告上訴意
    旨坦承轉讓，否認販賣，指摘原判決不當，為有理由，原判
    決並有可議之處，自應將原判決予以撤銷改判。
五、爰審酌被告轉讓海洛因予他人未遂，危害社會治安，犯罪後
    雖坦承犯罪，但從卷附前案紀錄表，可見被告有多次刑案紀
    錄，先後被判處徒刑送監執行，仍一而再犯，本應從重量刑
    ，然參酌被告轉讓毒品一小包，數量非鉅等一切情狀，量處
    有期徒刑二年六月。扣案之編號二毒品，為被告轉讓予乙○
    ○之毒品，依法宣告沒收銷燬。扣案之行動電話非被告所有
    ，業據其陳述明確（見偵卷第15頁），亦查無證據足以證明
    為被告所有，而其餘扣案之物，與本件轉讓毒品行為無關，
    爰均不為沒收之宣告。
據上論斷，應依刑事訴訟法第三百六十九條第一項前段、第三百
六十四條、第三百條、第二百九十九條第一項前段，毒品危害防
制條例第八條第五項、第一項、第十八條第一項，刑法第十一條
、第四十七條第一項、第二十五條第二項，判決如主文。
本案經檢察官繆卓然到庭執行職務。
中    華    民    國    98    年    5     月    12    日
            刑事第十三庭  審判長法  官  曾德水
                                法  官  陳恆寬
                                法  官  趙文
以上正本證明與原本無異。
如不服本判決，應於收受送達後10日內向本院提出上訴書狀，其
未敘述上訴之理由者並得於提起上訴後10日內向本院補提理由書
（均須按他造當事人之人數附繕本）「切勿逕送上級法院」。
                                書記官  葉金發
中    華    民    國    98    年    5     月    18    日
附錄：本案論罪科刑法條全文
毒品危害防制條例第8條第5項、第1項
轉讓第一級毒品者，處 1 年以上 7 年以下有期徒刑，得併科新
臺幣 1 百萬元以下罰金。
前四項之未遂犯罰之。


司法院資訊處製作；財團法人民間司法改革基金會備份。
